臺灣高等法院臺中分院刑事判決　　　　　　　　　九十二年度上訴字第一八七四號
　　上　訴　人
　　即　被　告　甲○○
右上訴人因偽造文書等案件，不服臺灣台中地方法院九十二年度訴字第九二七號中華
民國九十二年八月二十五日第一審判決（起訴案號：臺灣台中地方法院檢察署九十一
年度偵字第九九二五號），提起上訴，本院判決如左：
      主  文
原判決撤銷。
甲○○無罪。
      理  由
一、公訴意旨略以：被告甲○○曾因違反麻醉藥品管理條例罪，經法院分別判處有期
    徒刑十月及三年六月確定，另因違反藥事法罪，經法院判處有期徒刑八月確定，
    應執行有期徒刑四年六月，甫於民國八十九年一月二十二日縮刑期滿執行完畢，
    竟不知悔改，復與自稱「丙○○」（起訴書誤載為張啟揚）之不詳真實姓名年籍
    成年男子，為圖免費撥打行動電話，而共同基於行使偽造私文書及詐欺得利之概
    括犯意聯絡，由張啟揚於八十九年十一月十三日在台中市○○街某處，將戊○○
    舊身分證影本、偽刻之「戊○○」印章、水能量企業有限公司公司執照、偽刻之
    「水能量企業有限公司」印章、偽刻之「乙○○」印章交予甲○○，甲○○即於
    同日偕同陳錦春至臺中縣豐原市○○街中華電信股份有限公司（以下稱中華電信
    ）豐原營運處，由甲○○向中華電信豐原營運處課長吳肇郎佯稱已取得水能量企
    業有限公司負責人乙○○之授權，欲為戊○○申辦行動電話門號，甲○○即偽填
    吳肇郎所交付之中華電信公司豐原營運處第三季行動電話促銷專案（租用／異動
    ）申請書二份，在每份申請書上客戶簽章欄內偽蓋「戊○○」印章一枚，及委託
    書欄內偽蓋「戊○○」、「水能量企業有限公司」（以下簡稱水能量公司）、「
    乙○○」印章各一枚，而偽造該二份私文書，並利用吳肇郎持前開申請書向中華
    電信公司豐原營運處申請辦理0000000000號、0000000000
    號行動電話門號使用，使中華電信公司陷於錯誤，誤認戊○○本人有意申請租用
    前開行動電話門號，而同意前開申請書所載之申請，致均足以生損害於戊○○、
    乙○○、水能量企業有限公司及中華電信公司對於客戶審核之正確性。嗣陳錦春
    至中華電信公司豐原營運處取得前開二行動電話門號ＳＩＭ卡並交予張啟揚，張
    啟揚將其中0000000000號電話ＳＩＭ卡交予甲○○使用，甲○○即基
    於意圖為自己免費撥打行動電話不法利益之概括犯意，自八十九年十一月二十四
    日起至同年十二月十日止，多次以前開電話ＳＩＭ卡盜撥電話與友人楊雅萍等人
    聯絡，使中華電信公司陷於錯誤，對於非真正客戶提供服務，並列帳於戊○○名
    下，甲○○因而為自己取得相當於新台幣（下同）四千四百元之財產上不法利益
    。嗣戊○○接獲中華電信公司通知後，始發現上情，而報警循線查獲，因認被告
    甲○○涉有刑法第二百十六條、第二百十條、第三百三十九條第二項之詐欺得利
    犯行云云。
二、本件公訴人認被告甲○○涉有上開犯行，無非以：(1)被害人戊○○、乙○○之指
    ；(2)證人陳錦春、吳肇郎、楊雅萍之證詞；(3)行動電話申請書原本二份、電話通
    聯紀錄及通話金額費用紀錄、水能量企業有限公司登記印文影本、營利事業登記
    證影本、公司執照影本為其依據。訊據上訴人即被告甲○○雖坦承曾於八十九年
    十一月十四日與證人陳錦春至中華電信豐原營運處將行動電話申請資料交予吳肇
    郎，及經案外人丙○○交付而使用0000000000號行動電話門號之行為
    ，然堅決否認有行使偽造文書之犯行及詐欺得利之犯意，並辯稱：伊與證人林孟
    源、丙○○在刑案執行時認識，林孟源與丙○○合夥開水能量企業有限公司，在
    某聚餐場合，證人陳錦春介紹吳肇郎稱電信局有促銷活動，丙○○稱要幫其員工
    申請行動電話，當天丙○○拿一牛皮紙袋交予伊，伊與陳錦春聯絡一起去電信局
    ，由伊或陳錦春將資料交予吳肇郎，伊並未填寫申請書，過二、三禮拜，陳錦春
    聯絡伊說門號下來了，伊通知丙○○，由丙○○向陳錦春拿取門號，再過一禮拜
    ，伊手機不能用，丙○○拿上開手機門號，給伊使用，伊確實不知上開門號有問
    題，否則豈敢使用撥打給親友等語。
三、按犯罪事實應依證據認定之，無證據不得認定犯罪事實；不能證明被告犯罪或其
    行為不罰者應諭知無罪之判決，刑事訴訟法第一百五十四條第二項及第三百零一
    條第一項分別定有明文。再按認定犯罪事實所憑之證據，雖不以直接證據為限，
    間接證據亦包括在內，然而無論直接證據或間接證據，其為訴訟上之證明，須於
    通常一般人均不致有所懷疑，而得確信其為真實之程度者，始得據為有罪之認定
    ，倘其證明尚未達到此一程度，而有合理之懷疑存在時，即難遽採為不利被告之
    認定，此已有最高法院七十六年度台上字第四九八六號判例可資參照。又按刑事
    訴訟法第一百六十一條已於民國九十一年二月八日修正公布，其第一項規定：檢
    察官就被告犯罪事實，應負舉證責任，並指出證明之方法。因此，檢察官對於起
    訴之犯罪事實，應負提出證據及說服之實質舉證責任。倘其所提出之證據，不足
    為被告有罪之積極證明，或其指出證明之方法，無從說服法院以形成被告有罪之
    心證，基於無罪推定之原則，自應為被告無罪判決之諭知，此業有最高法院九十
    二年度台上字第一二八號判例可資參照。又採用情況證據認定犯罪事實，須其情
    況與待證事實有必然結合之關係，始得為之，如欠缺此必然結合之關係，其情況
    猶有顯現其他事實之可能者，據以推定犯罪事實，即非法之所許。
四、經查：
  (一)本案係因被害人戊○○發現遭人冒名申請右揭行動電話門號後而報警，經警方於
    行動電話申請書循線訊問證人乙○○，並比對0000000000號行動電話
    通聯紀錄後始查出上開電話為被告所使用，檢察官並於九十一年六月六日第一次
    傳訊被告甲○○，被告到庭後隨即坦承與證人陳錦春前往申辦行動電話，但並未
    填寫申請書，並坦承0000000000號行動電話，並稱該電話應係向別人
    借用等語（見偵九九二五號卷第二○、二一頁），顯見被告甲○○於案發後到庭
    尚未了解案情時，即已坦承上情，並無刻意隱瞞之意圖。
  (二)又上開0000000000號、0000000000號行動電話係以被害人
    戊○○名義所申請，受委託人為乙○○，推介人為證人吳肇郎，申請書上並蓋用
    水能量企業有限公司印章及負責人乙○○印章，惟被害人戊○○並非水能量公司
    職員，亦未申請上開門號等情，業經被告害人戊○○於警訊指訴綦詳，並有申請
    書原本二份在卷足憑（見偵二○○一一號卷第四二、四三頁）。本院以肉眼審之
    上開申請書之字跡與證人吳肇郎偵查中當庭所書寫之筆跡近似（見偵九九二五號
    卷第四一頁），然與被告甲○○之筆跡迥異，故被告甲○○辯稱上開申請書絕非
    其所填寫等語應堪採信，證人吳肇郎證稱申請書係由被告所填寫云云，若非記憶
    不清，即屬刻意迴避之詞。又證人陳錦春於偵查中證稱：「丙○○是係由甲○○
    帶去餐廳介紹給我認識的，當時他們說丙○○是在經營水能量公司，聊天時，我
    提到朋友吳肇郎在促銷手機，丙○○就說他公司要辦手機，我就叫丙○○拿相關
    資料，過幾天，甲○○就打電話告訴我說丙○○已經把資料交給他了，我就帶甲○○到豐原電信局去辦----（問：這些門號是你去領的？）是，這些門號我領回
    來之後打電話給甲○○，甲○○就跟丙○○一起過來我公司，我親自將門號交給
    丙○○」等語（見偵九九二五號卷第三八、三九頁），核與證人吳肇郎於偵查中
    證稱：當時甲○○係由陳錦春帶來，甲○○沒有說他是誰，我也沒有問他叫什麼
    名字，門號下來由陳錦春一個人來向我領取武、六個門號等語（同上卷第三八、
    三九頁）相符，且查被告與案外人丙○○曾於八十五年十月間於台灣台中看守所
    配住同房等情，業經台灣台中看守所函覆原審在卷（見原審卷第七四頁），顯見
    丙○○確有其人，被告辯稱上開資料係由丙○○所提供，並非憑空捏造，足認被
    告辯稱丙○○於聚餐時表示要幫員工辦手機，並將資料交予伊轉交陳錦春，伊與
    陳錦春將資料持交吳肇郎辦理手機門號，且申請門號獲准後，係由陳錦春向吳肇
    郎領取五、六個門號後，當場將門號交予丙○○，並非交予甲○○等情，即非子
    虛，應堪採信。
  (三)又證人林孟源於警訊中證稱：係以其弟即證人乙○○名義設立水能量公司，公司
    大小章均放在東張維垣處等語（見偵二○○一一號卷第二二頁背面、第二三頁）
    ，惟證人張榮成即張維垣於偵查中到庭證稱：伊於八十八年間開始擔任水能量公
    司負責人，之前之負責人為乙○○，當初伊與林孟源經營水能量公司，經營到一
    半林孟源就不做了，張慈玲原為公司業務，公司並無丙○○此人，公司執照及大
    小章於八十九年底結束營業後，全部交予林孟源保管等語（見偵九九二五號第四
    九、五○頁），再參諸證人林孟源於九十一年六月六日偵查中已將公司大小章面
    呈檢察官一節，顯見證人林孟源於警訊中所稱公司大小章係交由張榮成保管云云
    ，顯屬有所隱瞞之詞。又申辦行動電話之公司大小章未必需要公司之印鑑章，故
    本案申請書上之水能量公司之大小章雖與證人林孟源於偵查所提出之印章不同，
    然尚不得據此推認上開印章即屬偽造。另被告辯稱丙○○係與證人林孟源合夥經
    營水能量公司，而上開申請資料又係由丙○○所提供，顯見丙○○與水能量公司
    確實有所關聯，其取得水能量公司大小章於經驗法則上即有可能，然上開資料均
    僅能證明本案申請資料係由案外人丙○○所提供並交予被告，被告與證人陳錦春
    再將資料持交證人吳肇郎辦理門號申請，尚無法遽認上開資料係由被告所偽造。
  (四)被告於本院聲請傳喚丙○○到庭，惟經本院屢次傳喚丙○○均未到庭，且丙○○
    因另涉妨害國幣懲治條例案件遭台灣台中地方法院通緝中，此有丙○○之台灣高
    等法院被告全國前案紀錄表一份在卷足憑，故丙○○顯無出庭作證之可能。本院
    綜核上情並參互以析，認被告甲○○僅係受丙○○之託將辦理門號申請資料交予
    陳錦春，並與陳錦春共同持交證人吳肇郎辦理門號申請，而所申請獲准之五、六
    個門號均係由證人陳錦春領取後交予丙○○，縱使丙○○事後曾將000000
    0000號門號交予被告使用，尚難僅憑被告轉交資料及使用上開門號之事實，
    逕予推認被告與丙○○間有行使偽造私文書、詐欺得利之共同犯意之聯絡及行為
    分擔。依前揭法律規定及說明，本院認本案事證尚無法讓本院對被告犯罪之心證
    達於毫無合理懷疑之程度，依罪疑唯輕原則，自應認被告犯罪不能證明。原審疏
    未查明逕對被告論科刑尚有未洽，被告上訴否認犯罪為有理由，應由本院撤銷原
    審判決，另諭知被告無罪之判決。另被告使用0000000000號門號積欠
    話費部分，被告已表明願意繳付，惟因中華電信公司堅持連同其他門號一併繳付
    ，伊無能力負擔云云，本院認此部份乃屬民事爭議，自應另循民事途徑處理，併
    此敘明。
五、據上論結，應依刑事訴訟法第三百六十九條第一項前段、第三百六十四條、第三
    百零一條第一項前段，判決如主文。
本案經檢察官丁○○到庭執行職務。
中      華      民      國    九十三    年      六      月      三      日
                                    臺灣高等法院臺中分院刑事第八庭
                                          審判長法  官  羅  得  村
                                                法  官  黃  文  進
                                                法  官  陳  毓  秀
右正本證明與原本無異。
（檢察官得上訴，被告不得上訴）
如不服本判決應於收受送達後十日內向本院提出上訴書狀，其未敘述上訴之理由者並
得於提起上訴後十日內向本院補提理由書（均須按他造當事人之人數附繕本）。
                                                書記官  蕭  玉  真
中      華      民      國      九十三   年       六      月     四     日
    Ｉ
